臺灣板橋地方法院刑事判決　　　　　　　 96年度訴字第887號
公　訴　人　臺灣板橋地方法院檢察署檢察官
被　　　告　丁○○
指定辯護人　蕭守厚律師
上列被告因違反槍砲彈藥刀械管制條例等案件，經檢察官提起公
訴（96年度偵字第845 號），本院判決如下：
    主  文
丁○○收受贓物，處有期徒刑月，扣案之乙○○國民身分證及
汽車駕駛執照上換貼之丁○○照片共貳張沒收；又未經許可，持
有空氣槍，處有期徒刑年貳月，併科罰金新臺幣伍萬元，罰金
如易服勞役，以新臺幣壹仟元折算壹日，扣案之仿半自動手槍外
型製造之空氣手槍壹枝（含裝置槍內之小型二氧化碳高壓鋼瓶壹
個，槍枝管制編號：0000000000號）沒收；又竊盜，處有期徒刑
月，扣案之鑰匙壹支沒收。應執行有期徒刑年陸月，併科罰
金新臺幣伍萬元，罰金如易服勞役，以新臺幣壹仟元折算壹日；
扣案之仿半自動手槍外型製造之空氣手槍壹枝（含裝置槍內之小
型二氧化碳高壓鋼瓶壹瓶，槍枝管制編號：0000000000號）、乙○○國民身分證及汽車駕駛執照上換貼之丁○○照片共貳張、鑰
匙壹支，均沒收。
    事  實
一、丁○○前另因違反毒品危害防制條例案件，經臺灣板橋地方
    法院檢察署檢察官提起公訴（95年度偵字第13820 號）繫屬
    本院（樂股，95年度易字第1598號），嗣經傳拘無著，顯已
    逃匿，遂經本院於民國95年11月10日發布通緝，其為逃避警
    方查緝冀圖自保，竟為下列行為：
  (一)夥同與其有變造特種文書犯意聯絡之真實姓名年籍不詳、綽
    號「阿猴」之成年男子，於95年11月間某日，在臺北縣三重
    市○○○路某處，以新臺幣（下同）3,000 元之代價，委託
    「阿猴」將自己之照片換貼於明知來路不明之乙○○國民身
    分證及汽車駕駛執照各一張（原均係乙○○所有，於95年4
    月8 日晚上11時許，在臺北縣泰山鄉○○路16巷21號住宅內
    遭不詳人士竊取）後再交付予其收受持有，足生損害於乙○○、戶政機關對國民身分管理及公路監理機關對汽車駕駛人
    身分管理之正確性。
  (二)又明知未經許可，不得持有具殺傷力之空氣槍，竟基於持有
    具有殺傷力之空氣槍之犯意，於95年12月5 日，在臺北縣泰
    山鄉○○路某處，向姓名、年籍不詳之成年人士，以2,200
    元之代價，購入具殺傷力之空氣槍一枝（含裝置槍內之小型
    二氧化碳高壓鋼瓶一瓶，槍枝管制編號：0000000000號，起
    訴書誤載為瓦斯槍）而持有之。
  (三)另基於意圖為自己不法所有之竊盜犯意，於95年12月25日晚
    上10時許，在臺北縣新莊市○○街與中信街交岔路口附近，
    以其所有之鑰匙一支，竊取己○○所有之車牌號碼LQ3-589
    號普通重型機車（懸掛甲○○所有車牌號碼BHH-490 號普通
    重型機車車牌）一輛，得手後供己於逃匿期間代步使用。
二、嗣丁○○於95年12月27日上午11時40分許，將上開竊得之機
    車停放在臺北縣新莊市○○○街30號前時，經警以電腦查詢
    發覺係失竊機車後，於現場埋伏，迨見丁○○上前坐騎該機
    車欲發動時上前盤查，丁○○見狀拔腿逃跑，為警追至臺北
    縣新莊市○○路884 號屋後逮捕而查獲上情，並當場於其隨
    身之背包內扣得上述具殺傷力之空氣槍一枝（含裝置槍內之
    小型二氧化碳高壓鋼瓶一瓶，槍枝管制編號：0000000000號
    ）、小型二氧化碳高壓鋼瓶三瓶、供竊盜機車所用之鑰匙一
    支、換貼丁○○照片之變造乙○○國民身分證及汽車駕駛執
    照各一張，再經丁○○同意後，帶同警方至其位於臺北縣新
    莊市○○○街25之8 號7 樓住處，又扣得小型二氧化碳高壓
    鋼瓶七瓶、鋼珠二包。
三、案經臺北縣政府警察局新莊分局報請臺灣板橋地方法院檢察
    署檢察官偵查起訴。
    理  由
壹、傳聞證據採納證據能力之理由：
一、刑事訴訟法第159 條第1 項雖規定，被告以外之人於審判外
    之言詞或書面陳述，除法律有規定外，不得作為證據。惟同
    法第159 條之5 明定：「被告以外之人於審判外之陳述，雖
    不符前四條之規定，而經當事人於審判程序同意作為證據，
    法院審酌該言詞陳述或書面陳述作成時之情況，認為適當者
    ，亦得為證據。」、「當事人、代理人或辯護人於法院調查
    證據時，知有第一百五十九條第一項不得為證據之情形，而
    未於言詞辯論終結前聲明異議者，視為有前項之同意。」其
    立法理由在於傳聞證據未經當事人之反對詰問予以核實，乃
    排斥其證據能力。惟當事人如放棄對原供述人之反對詰問權
    ，於審判程序表示同意該等傳聞證據可作為證據，此時，法
    院除認該傳聞證據欠缺適當性外，自可承認其證據能力。又
    當事人、代理人或辯護人於調查證據時，知有刑事訴訟法第
    159 條第1 項不得為證據之情形，卻表示「對於證據調查無
    異議」、「沒有意見」等意思，而未於言詞辯論終結前聲明
    異議者，應視為已有將該等傳聞證據採為證據之同意。
二、經查：被告丁○○、辯護人蕭守厚律師及檢察官於本院準備
    程序期日、審判期日，對本件供述證據即：被害人己○○、
    甲○○、乙○○之母戊○○於警詢中之陳述、臺北縣政府警
    察局車輛尋獲電腦輸入單一件、車牌尋獲電腦輸入單一件、
    車輛失竊、車牌失竊資料個別查詢報表－查詢車輛認可資料
    二件、贓物認領保管單二件、搜索扣押筆錄一件、扣押物品
    目錄表一件、內政部警政署刑事警察局96年1 月26日刑鑑字
    第0960008495號槍彈鑑定書一件，表示對證據能力不爭執，
    嗣被告、辯護人及檢察官復於審判期日就本院逐一提示之證
    據於言詞辯論終結前，均未主張有刑事訴訟法第159 條第1
    項不得為證據之情形。本院審酌上開筆錄、書面作成時並無
    不當取供之情形，亦無證明力明顯過低之瑕疵，認為作為證
    據要屬適當，揆諸上開說明，本件經調查之證據，均有證據
    能力，合先敘明。
貳、認定事實之理由：
一、被訴收受贓物、變造特種文書、竊盜等部分（即犯罪事實一
    之(一)、(三)）：
    上揭犯罪事實一之(一)、(三)部分，業據被告於本院審理時均坦
    承不諱，並經證人即被害人己○○、甲○○、乙○○之母戊○○於警詢中指述綦詳，又有臺北縣政府警察局車輛尋獲電
    腦輸入單一件、車牌尋獲電腦輸入單一件、車輛失竊、車牌
    失竊資料個別查詢報表－查詢車輛認可資料二件、贓物認領
    保管單二件、搜索扣押筆錄一件、扣押物品目錄表一件、現
    場及起獲贓物暨扣案物之照片共二十幀附卷可稽，復有被告
    所有供竊盜機車所用之鑰匙一支、換貼丁○○照片之變造乙○○國民身分證及汽車駕駛執照各一張扣案可證，足認被告
    自白與事實相符，罪證明確，犯行均堪認定。
二、被訴未經許可持有空氣槍部分（即犯罪事實一之(二)）：
  (一)訊據被告丁○○固坦承其於上揭時、地未經許可持有該扣案
    槍枝之事實，惟矢口否認有何違反槍砲彈藥刀械管制條例之
    犯行，辯稱：依內政部警政署刑事警察局對活豬作射擊測試
    結果，彈丸單位面積動能達24焦耳／平方公分，始足以穿入
    豬隻皮肉層，則本件槍枝並不具殺傷力，縱以日本科學警察
    研究所之研究結果，彈丸單位面積動能達20焦耳／平方公分
    ，即足以穿入人體皮肉層之殺傷力判斷標準為據，則本件空
    氣槍經鑑定彈丸單位面積動能分別為20.50 、20.19 、20.1
    9 焦耳／平方公分，其間差距僅有0.50、0.19、0.19焦耳／
    平方公分，此乃經科學儀器取得之數據，可能存有人為操作
    產生之誤差；何況被告係於一般商店購得本件槍枝，當時店
    員並未告知該槍枝具有殺傷力，故以為在店家購得者，應為
    合法之物品，主觀上對該槍枝屬於具殺傷力槍枝並無認識云
    云。然查：
  (1)被告未經許可而持有嗣又為警於前述時、地查獲扣案之上開
    槍枝，經送內政部警政署刑事警察局鑑定結果，認定送鑑空
    氣槍一枝（槍枝管制編號：0000000000號），係仿半自動手
    槍外型製造之空氣手槍，以小型二氧化碳高壓鋼瓶內氣體為
    發射動力，經裝填直徑約4.5mm 鋼珠（重量約0.38g） 試射
    結果，測得彈丸發射速度分別為131 、130 、130 公尺／秒
    ，計算其動能分別為3.26、3.21、3.21焦耳，單位面積動能
    分別為20.50 、20.19 、20.19 焦耳／平方公分，並特別載
    明殺傷力之相關數據：依日本科學警察研究所之研究結果，
    彈丸單位面積動能達20焦耳／平方公分，即足以穿入人體皮
    肉層等語，有內政部警政署刑事警察局96年1 月26日刑鑑字
    第0960008495號槍彈鑑定書一件附卷可憑，是本件被告未經
    許可而持有之槍枝，係屬空氣槍，且具殺傷力，已可認定。
  (2)被告雖舉內政部警政署刑事警察局對活豬作射擊測試結果，
    彈丸單位面積動能達24焦耳／平方公分，始足以穿入豬隻皮
    肉層，認本件扣案之空氣槍尚不具殺傷力，而且本件鑑定係
    經填裝鋼珠射擊，再以科學儀器取得數據，可能存有人為操
    作產生之誤差云云置辯。然上述射擊測試，係以豬隻皮肉層
    為據，與實際人體皮肉明顯有別，是否能逕予相提併論，容
    有可疑；再者援引日本科學警察研究所之研究結果，彈丸單
    位面積動能達20焦耳／平方公分，即足以穿入人體皮肉層為
    殺傷力判斷之數據，並非無據；況且自鑑定報告之試射數據
    觀察，三次試射之彈丸單位面積動能分別為20.50 、20.19
    、20.19 焦耳／平方公分，均採計至小數點下二位，可見鑑
    定時對於精準度之嚴格要求，而且三次試射結果，彈丸單位
    面積動能均達20焦耳／平方公分以上，非但足認該槍枝在配
    置鋼珠之後發射動能相當穩定，亦足以排除人為操作科學儀
    器產生誤差所致之誤判可能；而參諸被告於本院審理時亦供
    承：伊持該槍枝在家裏射奶粉罐時，奶粉罐經射中之後會變
    形等語（見本院96年4 月10日準備程序筆錄第2 頁），顯見
    縱如一般鐵皮容器之堅硬厚實，於經以扣案槍枝裝填鋼珠射
    中後，仍致扭曲變形之結果，甚至由被告刻意購入足資增強
    殺傷力之鋼珠配用，而非使用如BB彈之一般塑膠彈丸一節觀
    之，益徵被告所稱不知其購得之空氣槍具有殺傷力云云，斷
    無可信。
  (3)此外，被告雖聲請傳喚證人丙○○以證實被告購買槍枝之經
    過，但證人丙○○於審理時結證稱：「（辯護人問：被告在
    何地買這枝槍？）泰山鄉○○路」、「（辯護人問：有無看
    到被告當時跟店員的對談？）他當時買有講什麼彈簧換掉什
    麼的，我不曉得」、「（辯護人問：被告買這枝槍花了多少
    錢？）不清楚」云云，針對辯護人詰問被告於何處購得被警
    方查獲的槍枝、有無聽到被告當時跟賣槍的人對談內容、被
    告買槍花了多少錢等節，均無法為具體確切之應答（見本院
    96年6 月8 日審判筆錄第3 、4 頁），繼之又證稱：「（檢
    察官問：是否可以確定扣案的槍枝就是被告買的那一把？）
    不能」、「（檢察官問：被告那天買了多少東西？）不清楚
    」、「（檢察官問：被告那天所買的槍是配置哪種彈丸？）
    不知道」等語（見本院96年6 月22日審判筆錄第5 頁），自
    此陳述參互以觀，證人就最基礎且關鍵之問題即無從明確陳
    述，顯然無助於待證事實之釐清，更遑論能據此而為有利被
    告之事實認定。
  (二)綜上，足認被告上開所辯各節，顯係圖卸飾詞，殊無可採，
    罪證明確，犯行洵堪認定。
、論罪科刑之理由：
一、核被告於犯罪事實一之(一)所為，係犯刑法第349 條第1 項之
    收受贓物罪及第212 條之變造特種文書罪（起訴書起訴法條
    漏載刑法第349 條第1 項部分，業經檢察官於審判期日到庭
    陳述補正）；於犯罪事實一之(二)所為，係犯槍砲彈藥刀械管
    制條例第8 條第4 項之未經許可持有空氣槍罪；又其於犯罪
    事實一之(三)所為，則係犯刑法第320 條第1 項之竊盜罪。被
    告與真實姓名年籍不詳、綽號「阿猴」之成年男子間，就變
    造特種文書之犯行，有犯意聯絡及行為分擔，為共同正犯。
    又被告係委由「阿猴」同時地以相同方式密接地變造乙○○
    之國民身分證及汽車駕駛執照，應以接續犯之包括一罪而為
    評價。又被告以一持有經換貼有自己照片之乙○○民國身分
    證及駕駛執照之目的行為而觸犯收受贓物罪及變造特種文書
    罪兩罪名，為想像競合犯，依刑法第55條規定，應從較重之
    收受贓物罪處斷。被告所犯前述未經許可持有空氣槍罪、竊
    盜罪、收受贓物罪等三罪間，犯意各別，行為互殊，各具獨
    立性，應予分論併罰。爰審酌被告年值青壯，不思正道取財
    ，貪慾圖便，苟且偷盜，且收受來路不明之他人身分證件將
    之變造後隨身攜帶，所造成之法益侵害非微，又未經許可而
    持有空氣槍，對於社會安全構成相當危害，惟兼衡被告於犯
    罪後尚能坦承部分犯行等一切情狀，分別量處如主文所示之
    刑，其中併科罰金部分，依刑法第42條第3 項規定，諭知易
    服勞役之折算標準，並依刑法第51條第5 款規定就科處有期
    徒刑部分定其應執行之刑，以示懲儆。
二、扣案之空氣槍一枝（含裝置槍內之小型二氧化碳高壓鋼瓶一
    瓶，槍枝管制編號：0000000000號），係屬違禁物，應依刑
    法第38條第1 項第1 款規定，併予宣告沒收；扣案之換貼於
    乙○○國民身分證及汽車駕駛執照上之被告照片共二張、鑰
    匙一支，係被告所有且供本件犯罪所用之物，業經被告供認
    在卷，爰依刑法第38條第1 項第2 款規定，均併予宣告沒收
    。至於小型二氧化碳高壓鋼瓶十瓶、鋼珠二包，均非違禁物
    ，亦非供被告為本件未經許可持有空氣槍犯行所用之物，爰
    不併予宣告沒收，附此敘明。
據上論斷，應依刑事訴訟法第299 條第1 項前段，槍砲彈藥刀械
管制條例第8 條第4 項，刑法第11條前段、第28條、第349 條第
1 項、第212 條、第320 條1 項、第55條、第42條第3 項、第51
條第5 款、第38條第1 項第1 款、第2 款，刑法施行法第1 條之
1 ，判決如主文。
本案經檢察官蔡元仕到庭執行職務
中　　華　　民　　國　　96　　年　　6 　　月　　22　　日
                  刑事第一庭    審判長法　官  陳恆寬
                                      法  官  陳福來
                                      法  官  張江澤
以上正本證明與原本無異。
如不服本判決，應於判決送達後10日內，向本院提出上訴狀。
                                      書記官  林怡秀
中　　華　　民　　國　　96　　年　　6 　　月　　22　　日
附錄本案論罪科刑法條全文：
槍砲彈藥刀械管制條例第8條
未經許可，製造、販賣或運輸鋼筆槍、瓦斯槍、麻醉槍、獵槍、
空氣槍或第四條第一項第一款所定其他可發射金屬或子彈具有殺
傷力之各式槍砲者，處無期徒刑或五年以上有期徒刑，併科新臺
幣一千萬元以下罰金。
未經許可，轉讓、出租或出借前項所列槍枝者，處五年以上有期
徒刑，併科新臺幣一千萬元以下罰金。
意圖供自己或他人犯罪之用，而犯前二項之罪者，處無期徒刑或
七年以上有期徒刑，併科新臺幣一千萬元以下罰金。
未經許可，持有、寄藏或意圖販賣而陳列第一項所列槍枝者，處
三年以上十年以下有期徒刑，併科新臺幣七百萬元以下罰金。
第一項至第三項之未遂犯罰之。
刑法第212條
偽造、變造護照、旅券、免許證、特許證及關於品行、能力服務
或其他相類之證書、介紹書，足以生損害於公眾或他人者，處一
年以下有期徒刑、拘役或三百元以下罰金。
刑法第320條
意圖為自己或第三人不法之所有，而竊取他人之動產者，為竊盜
罪，處五年以下有期徒刑、拘役或五百元以下罰金。
意圖為自己或第三人不法之利益，而竊佔他人之不動產者，依前
項之規定處斷。
前二項之未遂犯罰之。
刑法第349條
收受贓物者，處三年以下有期徒刑、拘役或五百元以下罰金。
搬運、寄藏、故買贓物或為牙保者，處五年以下有期徒刑、拘役
或科或併科一千元以下罰金。
因贓物變得之財物，以贓物論。
